【裁判字號】    99,上易,10
【裁判日期】    990331
【裁判案由】    妨害名譽等
【裁判全文】
臺灣高等法院花蓮分院刑事判決          99年度上易字第10號
上  訴  人  臺灣臺東地方法院檢察署檢察官
被      告  乙○○
上列上訴人因被告妨害名譽等案件，不服臺灣臺東地方法院98年
度易字第225 號中華民國98年12月17日第一審判決（起訴案號：
臺灣臺東地方法院檢察署98年度偵字第76號，追加起訴及併辦案
號：98年度偵續字第12號、98年度偵字第1750、1767號），提起
上訴，本院判決如下：
    主  文
原判決關於恐嚇危害安全部分撤銷。
乙○○犯恐嚇危害安全罪，處拘役拾日，如易科罰金，以新臺
幣壹仟元折算壹日。
其他上訴駁回。
上訴駁回部分與恐嚇危害安全罪所處之刑，應執行有期徒刑壹佰
貳拾日，如易科罰金，以新臺幣壹仟元折算壹日。
    事  實
一、乙○○與丙○○為對門鄰居關係，乙○○因對丙○○裝設監
    視器等錄音錄影設備，以及對丙○○對其提出妨害名譽等告
    訴不滿，竟基於公然侮辱之犯意，於附表所示之時間、地點
    ，以附表所示足以眨抑丙○○人格之抽象言詞，公然對丙○
    ○予以辱罵。又於民國98年7月19日下午3時許，在臺東縣臺
    東市○○路120 號住處前，因故與丙○○發生衝突後，竟另
    行基於恐嚇危害安全之犯意，向丙○○恫稱：「你就是龜兒
    子不敢過來，你敢過來，我就敢打你，你如果敢過來，我就
    打你，我沒騙你」等語，而以加害身體之事恐嚇丙○○，致
    生危害於丙○○身體之安全。嗣經丙○○錄音、錄影，並向
    臺灣臺東地方法院檢察署檢察官提出告訴，而查悉上情。
二、案經丙○○訴請臺灣臺東地方法院檢察署檢察官偵查起訴。
    理  由
一、公然侮辱部分：
    訊據被告乙○○固坦承於附表編號（一）至（八）之時間、
    地點，口出附表編號（一）至（八）之言詞，惟矢口否認有
    何公然侮辱犯行，辯稱：我是在罵我太太及兒子，不是在罵
    丙○○云云。經查：
（一）被告乙○○於附表編號（一）至（八）之時間、地點，口
      出附表編號（一）至（八）之言詞等事實，業據被告坦承
      不諱，核與證人丙○○、張永興、羅邦紹之證詞相符，復
      有監視錄影光碟8 片、臺東地方法院檢察署勘驗筆錄3 份
      （臺東地方法院檢察署98年度交查字第4 號偵查卷第37頁
      至第39頁、第80頁至第91頁；97年度核交字第59號偵查卷
      第158頁至第164頁）及原審勘驗筆錄2 份（原審卷第61頁
      、第66頁至第68頁）在卷可稽，應可信為真實。
（二）參酌下列錄影光碟及上開勘驗筆錄，足認被告乙○○上開
      言詞，確係針對證人丙○○無誤：
  １、附表編號（一）部分
      被告於口出附表編號（一）所示之言詞過程中，曾說：「
      快錄音、錄音無效....我在我家門口，犯到你嗎...快錄
      快錄...這是我家門口，這是我家門口，拍到我家來....
      陳是我要告你啦，不是你告我」等語；且被告於準備程序
      中本已承認附表編號（一）所示之言詞是針對丙○○而發
      ，足見被告並非針對其太太或兒子，而係針對裝設監視器
      的丙○○無訛。
  ２、附表編號（二）部分
      被告於口出附表編號（二）所示之言詞前，曾說：他要錄
      音我就給他錄之語，足見被告知悉且不在乎被害人正在錄
      音；又參以其辱罵之言語：「給你老婆幹一炮還要3 百、
      5 百給他」，以及開車亂鳴喇叭並要「龜兒子出來」之舉
      ，顯見被告並非針對其太太或兒子，而係針對裝設監視器
      的丙○○無訛。
  ３、附表編號（三）部分
      被告於口出附表編號（三）所示之言詞過程中，曾說：「
      這樣也要報警？....錄音？錄影？真厲害喔」之語；再參
      以員警到場處理時，被告與丙○○正發生衝突，被告亦確
      有辱罵髒話，業據證人即員警羅邦紹、張永興於檢察事務
      官詢問時證述明確，且被告於原審準備程序中已承認附表
      編號（三）所示之言詞乃是針對丙○○而發，益徵被告當
      時是針對丙○○辱罵無誤。
  ４、附表編號（四）部分
      被告於口出附表編號（四）所示之言詞前，曾說：我就故
      意要講給他錄音，足見被告知悉且故意讓丙○○錄音；又
      參以被告當時之動作係在一直回頭看監視器方向，顯見其
      並非針對其太太或兒子，而係針對裝設監視器的丙○○無
      誤。此徵之被告之太太於被告口出附表編號（四）所示之
      言詞後，即表示：「對啦，如果你不罵人家，人家為什麼
      要告你？阿你給人家罵，不然人家為什麼要告你？你講那
      些對嗎？沒給你拍到，你是在罵什麼？人家欠你罵喔？你
      家裡的人要讓人罵嗎？你不罵人家，人家會告你嗎？」，
      益徵被告當時是針對丙○○屬實。至於被告之太太紀淑敏
      雖於原審證稱：他不知道被告當時在罵誰云云，然與上開
      錄音譯文不符，應係刻意迴護被告之詞，不足採信。
  ５、附表編號（五）部分
      被告於口出附表編號（五）所示之言詞前，曾說：有錄音
      喔，我知道他有在錄音，他錄的有多清，你知道嗎之語，
      並與他人討論丙○○錄音錄影一事，足見被告知悉且不在
      乎被害人正在錄音；又參以被告本在與他人討論錄音錄影
      一事，又於丙○○出門時，刻意拉長語調口出「垃圾」二
      字，顯見被告並非針對其太太或兒子，而係針對當時出現
      的丙○○無訛。
  ６、附表編號（六）部分
      依據被告所述附表編號（六）所示之言詞：「再出來告我
      啊....照不夠又拿相機來照，甘要我跟我老婆相幹給你看
      ....」，顯見被告並非針對其太太或兒子，而係針對對被
      告錄影、照相及提出告訴之丙○○無訛。
  ７、附表編號（七）部分
      被告於口出附表編號（七）所示之言詞前，曾說：「他就
      只會告我而已，來來來，你還沒有睡，剛剛那部車還在嗶
      ，有妨礙安寧沒？針對我？剛剛在放鞭炮，你不會去照他
      一下」等語，足見被告正對丙○○對其錄影或照相之舉不
      滿；又參以其辱罵時曾提及：「作證我沒用啦！」之語，
      顯見被告並非針對其太太或兒子，而係針對對被告錄影及
      提出告訴的丙○○無訛。
  ８、附表編號（八）部分
      被告於口出附表編號（八）所示之言詞過程中，曾說：「
      煩惱他去報警，你聽有嗎？走法院飯怎能吃的下；攝影機
      不管何時都照我這邊，常常就報警，什麼都是你們的…假
      的，我不能在這裡住喔，我不能住嗎？都你來處理，我門
      開開讓你照啊，我們開開讓你照，雞歪喔，我和我老婆相
      幹給你照不就好，這樣可以嗎？」等語，足見被告對丙○
      ○錄影及提出告訴不滿；又參以被告不時面對並手比監視
      器方向之舉，顯見被告並非針對其太太或兒子，而係針對
      對被告錄影及提出告訴之丙○○無訛。
    綜上所述，被告乙○○所辯無非事後卸責之詞，難以採信；
    此部分事證明確，被告公然侮辱犯行堪可認定，應依法論科
    。
二、恐嚇危害安全部分：
    訊據被告坦承於98年7月19日下午3時許，在臺東縣臺東市○
    ○路120 號住處前，向丙○○恫稱：「你就是龜兒子不敢過
    來，你敢過來，我就敢打你，你如果敢過來，我就打你，我
    沒騙你」等語，並有97年7月19日監視錄影光碟1片及臺灣臺
    東地方法院檢察署勘驗筆錄1 份（臺灣臺東地方法院檢察署
    97年度核交字第59號偵查卷第158 頁）在卷可稽，應信為真
    實。被告雖辯稱：係告訴人先跟伊吵架，說伊有膽量的話就
    過去打他，伊才回話說你敢過來，我就打你等語，惟此為告
    訴人所否認，且查事件發生係在被告與丙○○衝突，警方獲
    報到場處理後，被告方為上開恐嚇言詞，參以告訴人與被告
    為對門鄰居，被告明知告訴人裝設監視錄影存證，被告行為
    非但未加收歛，反變本加厲，甚至於警方到場處理時猶口出
    此言，足使告訴人身體上安全受到威脅。
三、論罪科刑
（一）按刑法上之公然侮辱罪，係以使人難堪為目的，於不特定
      人或多數人得以共見共聞之情形下，以言語、文字、圖畫
      或動作，表示不屑輕蔑或攻擊之意思，足以對於個人在社
      會上所保持之人格或地位達貶損其評價之程度為要件；既
      不以侮辱時被害人在場聞見為要件（司法院院字第2179號
      解釋參照），亦並未如刑法之賭博罪等限制在公共場所或
      公眾得出入之場所為之。是公然侮辱罪是否成立，應繫於
      行為人所辱罵之內容是否係不特定人或特定多數人可以共
      聞共見，至於行為人所在之場所為住宅或公共場所抑或公
      眾得出入之場所，均非所問。經查，丙○○所裝設之監視
      器，係安裝於被告住處對門，詎被告明知此事，竟仍於附
      表各編號所示地點，以不滿之情緒辱罵丙○○，絲毫未畏
      懼甚至刻意欲讓丙○○錄音，顯然有意使不特定人共見或
      共聞；且丙○○所裝設之監視器，亦清晰錄製其言詞；再
      參以證人即被告與丙○○之鄰居林玉妹於原審審理時證稱
      ：被告與丙○○經常吵架，鄰居都會出來看乙語，益徵被
      告當時言詞之音量甚大，而為不特定人或特定多數之鄰居
      所得共聞甚明。從而，自不因被告係在住處內或住處外辱
      罵，或丙○○有無在場聽聞，而有所區別。核被告就附表
      各編號所為，均係犯刑法第309條第1項之公然侮辱罪。
（二）次按刑法第305 條恐嚇罪稱致生危害於安全，不以發生客
      觀上之危害為要件，僅須使受通知者心生畏而有不安全之
      感覺為已足，故該條所謂之危害，不以確定危害為限，即
      不確定之危害而使受通知者有不安全之感覺亦應構成恐嚇
      罪。被告上開言詞，已足使告訴人心生畏怖，核被告所為
      ，係犯刑法第305 條恐嚇危害安全罪。又恐嚇罪之行為人
      既以恐嚇為手段，迫使被害人做「沒有選擇的選擇」，若
      行為人「聽話」，則不施以惡害，反之，則施以惡害，行
      為人是否對被害人施以惡害，取決於被害人是否聽話而定
      ，本質上即屬附件、不確定之危害告知，若是認為附件、
      不確定之惡害告訴即非恐嚇罪，則將大幅縮甚至架空本罪
      成立之可能性。原審援引司法院（83）廳刑一字第01160
      號函，認被告所言，屬附條件之威嚇語詞，危害是否發生
      ，取決於受通知之丙○○是否為靠近被告之舉，不足構成
      刑法所規範之恐嚇危害安全罪名，尚有違誤
（三）被告上開犯罪，犯意個別、行為互異，應予分論併罰。
（四）本院審酌被告乙○○與丙○○為鄰居關係，不知和平相處
      ，竟因細故即於不特定人或特定多數人得以共見或共聞之
      情況下，多次以極為粗俗之言語，出言辱罵丙○○，對於
      丙○○名譽之妨害非輕，及以言詞對丙○○施以威脅；惟
      慮及被告係因丙○○裝設監視器自認影響其生活，以及丙
      ○○報警並對其提出妨害名譽告訴等事，而心生不滿之犯
      罪動機；兼衡被告之智識程度、家庭及經濟狀況、犯後仍
      否認犯行、態度不佳，犯罪之時間、地點，且迄未與丙○
      ○達成和解，賠償丙○○所受之損害等一切情狀，量處如
      主文所示之刑，復定其應執行之刑，併諭知易科罰金之折
      算標準，以資懲儆。
四、按量刑之輕重，係屬事實審法院得依職權自由裁量之事項，
    原法院於科刑時，業已審酌刑法第57條各款所列之事項，所
    量處之刑，又未逾越法定範圍，自難遽指為違法。檢察官上
    訴，指摘原判決就被告所犯公然侮辱罪所處之刑失之過輕，
    並無理由，應予駁回。另原判決就被告所犯恐嚇危害安全罪
    部分失察認不構成犯罪而為無罪之諭知，檢察官上訴為有理
    由，應由本院予以撤銷改判，並與所犯公然侮辱各罪部分，
    定其應執行之刑。
據上論斷，應依刑事訴訟法第368條、第369條第1項前段、第364
條、第299條第1項前段，刑法第305條、第41條第1項前段、第8
項、第51條第6款，刑法施行法第1條之1，判決如主文。
本案經檢察官甲○○到庭執行職務。
中    華    民    國    99    年    3     月    31    日
                 刑事庭審判長法  官  謝志揚
                             法  官  賴淳良
                             法  官  劉雪惠
以上正本證明與原本無異。
本件不得上訴。
中    華    民    國    99    年    3     月    31    日
                             書記官 李德霞
附錄本判決論罪科刑法條:
中華民國刑法第305條
（恐嚇危害安全罪）
以加害生命、身體、自由、名譽、財產之事，恐嚇他人致生危害
於安全者，處 2 年以下有期徒刑、拘役或 3 百元以下罰金。
中華民國刑法第309條
（公然侮辱罪）
公然侮辱人者，處拘役或 3 百元以下罰金。
以強暴犯前項之罪者，處 1 年以下有期徒刑、拘役或 5 百元以
下罰金。
附表
┌───┬──────┬───────┬────────────┐
│ 編號 │    時間    │    地點      │          言詞          │
├───┼──────┼───────┼────────────┤
│（一）│97年6 月7 日│臺東縣臺東市復│幹你娘雞巴，幹你娘，龜兒│
│      │下午2 時30分│興路120 號郭進│子就是龜兒子...婊兒子就 │
│      │許          │豐住處前。    │是婊兒子，幹你娘老雞巴。│
│      │            │              │我看我兒子啦，看我老婆啦│
│      │            │              │，幹你娘雞巴哩...我在我 │
│      │            │              │的門口，犯到你嗎？不呷仔│
│      │            │              │，幹你娘，我沒有隱私權呢│
│      │            │              │，…，你是在拍那些雞巴。│
│      │            │              │這是我家門口，拍到我家來│
│      │            │              │，是要拍那些的雞巴嗎？  │
├───┼──────┼───────┼────────────┤
│（二）│97年7 月15日│1、臺東縣臺東 │1、幹你娘，龜兒子，龜兒 │
│      │清晨4 時7 分│   市○○路120│   子；給你老婆幹一炮還 │
│      │至8 分許    │   號乙○○住 │   要3 百、5 百給他，這 │
│      │            │   處內。     │   樣有龜嗎？有龜嗎？我 │
│      │            │              │   跟你說幹一炮還要3 百 │
│      │            │              │   、5 百給他。         │
│      │            │              │                        │
│      │            │2、臺東縣臺東 │2、龜兒子給我出來。     │
│      │            │   市○○路120│                        │
│      │            │   號乙○○住 │                        │
│      │            │   處前。     │                        │
├───┼──────┼───────┼────────────┤
│（三）│98年7 月19日│臺東縣臺東市復│這樣也要報警，報你娘雞巴│
│      │下午3 時許  │興路120 號郭進│；你就是龜兒子不敢過來，│
│      │            │豐住處前。    │錄你娘雞巴啦，你比我的狗│
│      │            │              │還不如，龜兒子你，幹，你│
│      │            │              │老爸、老母死，你大哥死，│
│      │            │              │你就回來佔去，幹你娘，幹│
│      │            │              │你娘雞巴，你，我都沒有隱│
│      │            │              │私權，不肖子，幹你娘雞巴│
│      │            │              │，要告我報啦，幹你娘。不│
│      │            │              │肖子，幹你娘，錄音很大？│
│      │            │              │....龜兒子，幹你娘，你老│
│      │            │              │爸、老母死，你阿兄死，你│
│      │            │              │回來佔，你聽得懂嗎？幹你│
│      │            │              │娘，幹你娘雞巴，你，……│
│      │            │              │，不肖子，幹你娘雞巴。  │
├───┼──────┼───────┼────────────┤
│（四）│97年9 月21日│臺東縣臺東市復│無臭無小你，畜生，五倫不│
│      │19時19分至20│興路120 號郭進│分，五倫不分，婊兒子。  │
│      │分許        │豐住處前。    │                        │
│      │            │              │                        │
├───┼──────┼───────┼────────────┤
│（五）│97年10月2 日│臺東縣臺東市復│垃圾（刻意拉長語調）。  │
│      │19時21分許  │興路120 號郭進│                        │
│      │            │豐住處前。    │                        │
│      │            │              │                        │
├───┼──────┼───────┼────────────┤
│（六）│97年10月21日│臺東縣臺東市復│臭俗仔子你，我幹你娘。再│
│      │14時16分至17│興路120 號郭進│出來告我啊，我笑你龜仔子│
│      │分許        │豐住處前。    │，幹你娘雞巴。照不夠又拿│
│      │            │              │相機來照，幹你娘老雞巴。│
│      │            │              │甘要我跟我老婆相幹給你看│
│      │            │              │，幹你娘雞歪。          │
├───┼──────┼───────┼────────────┤
│（七）│98年1 月1 日│臺東縣臺東市復│作證我沒用啦！龜兒子、婊│
│      │0 時19分許  │興路120 號郭進│子、幹你娘。            │
│      │            │豐住處前。    │                        │
│      │            │              │                        │
├───┼──────┼───────┼────────────┤
│（八）│98年1 月3 日│臺東縣臺東市復│狗兒子、狗雞歪子；我門開│
│      │20時51分至52│興路120 號郭進│開讓你照啊，我們開開讓你│
│      │分許。      │豐住處前。    │照，雞歪喔，我和我老婆相│
│      │            │              │幹給你照不就好，這樣可以│
│      │            │              │嗎？                    │
└───┴──────┴───────┴────────────┘

司法院資訊處製作；財團法人民間司法改革基金會備份。
